---
output:
  pdf_document: default
  html_document: default
---
# Tips basicos

### Instalar paquetes e incorporarlo al entorno

install.packages('{nombre del paquete}')
library('{nombre del paquete}')

### Saber el tipo de dato
```{r}
typeof("a")
typeof(factor("a"))
typeof(1)
```
### Filas y columnas

```{r}
iris[1,]
iris[,1]
```

### nchar y length

```{r}
length("hola")
#Cuenta el largo de el vector / elemento (considera la cadena como un unico elemento)
nchar("hola")
#Cuenta la cantidad de caracteres
```


# Vectores

### Cosas a tener en cuenta de los vectores
1) NO se anidan (son unidimensionales)
2) Siempre tiene el mismo tipo de datos (ej. todos numericos)
3) Un tipo de dato suelto es un VECTOR ATOMICO 

```{r}
X<-c(1,"2",TRUE)
print(X)
#Los toma todos como str

c(c(1,c(4,c(3))))
#Unidimensionales no importa cuantas veces lo anides 

```

4) Para acceder a sus elementos se usan indices 

```{r}
x<-c("maria","paula","josefina")
x[3]
x[1:2]
x[c(1,2,3)]
```
### Operaciones con vectores

```{r}
seq(1,100,5)
#Secuencia del 1 al 100 con pasos de a 5

c(1,2,3,4)+c(2,3,4,5)
c(1,3,5,6)+c(2,4)
#"Duplica" el vector mas chico para "completar" el mas grande

sum(1:100)
sum(seq(2,100,2))
#Suma de todos los pares del 2 al 100

length(c(1,2,3,4))
c(2,5,8)/2
#Tener la mitad de un vector
```
##Ejercitacion Vectores: 
• SAMPLE Y RUNIF (Para numeros aleatorios)
• UNIQUE 

```{r}
library(dplyr)
# 1) Selecciona la mitad de las columnas impares de iris 
iris[seq(1:ncol(iris))%%2!=0][1:(nrow(iris)/2),] #Primero columnas impares y despues mitad de filas

# 2) Selecciona las primeras 5 filas y las ultimas  5 filas de iris.
iris[c(c(1:5),c(147:150)),]

# 3) Selecciona la mitad de las filas de iris de forma alternada empezando por la primera
iris[seq(1,nrow(iris),2),]

# 4) Utilice dos alternativas para realizar un muestreo aleatorio de tamnio 20 de las filas de iris
iris[sample(nrow(iris), size = 20, replace = FALSE), ]
iris[as.integer(runif(20,1,nrow(iris))),]
muestra_aleatoria_dplyr <- iris %>%
  sample_n(size = 20)

# 5) realice una copia de iris con el muestreo aleatorio para cada especie de 5 filas para cada una de las espacies de las  columnas "Petal.Length" y "Species"

copia_iris<-iris[iris$Species==unique(iris$Species)[1],][sample(1:50,5),][,c("Petal.Length","Species")]
#Filtro las filas por una especie, hago un muestreo aleatorio de 5 filas entre el 1 y 50, selecciono las columnas que quiero
```


# Listas

###Cosas a tener en cuenta 

1) Todo lo que NO es un vector
2) Pueden haber distintos tipos de datos 
3) Pueden anidarse (puede haber una lista dentro de otra lista)
4) Para acceder los elementos 
```{r}
x<-list(1,2,list(T,F,F),list('A','B'))
```

##### Para que output sea un VECTOR --> Doble corchete [[]]
##### Para que output sea una LISTA --> Corchete simple

```{r}
print("*****")
x[[4]][[2]]
#Del elemento 4 de la principal, agarro el 2ndo elemento y lo muestra como vector
print("*****")
x[[4]][2] 
#Lo muestra como una lista al elemento "B"
print("*****")
x[4][2]
#Dice [[1]] NULL
print("*****")
x[3] #Lo muestra como una lista de la lista
print("*****")
x[[3]] # Lo muestra como list(T,F,F)


```
# Data Frame 

En escencia es una lista de vectores de igual longitud 
Cada vector es una COLUMNA de la base de datos (x lo tanto los datos son homogeneos, son del = tipo)

Un dataframe en formato tidy cumple con 3 condiciones
• Cada variable tiene su propia columna
•Cada observación tiene su propia fila
• Cada valor tiene su propia celda

Entre corchetes [] puede ir una condicion
```{r}
df<-data.frame(provincia=c("Santa Fe","Buenos Aires","Tierra del Fuego"), poblacion=c(4,3,12))
```
### Algunas funciones 

```{r}
df$provincia
#Muesta como vector las provincias 
df['provincia']
#muestra la columna provincia 

#CONDICION
df[df$provincia=="Santa Fe"]
#Muestra la linea donde la provincia es Santa Fe

#AGREGAR UNA COLUMNA
df["Anio de Fundacion"]=c(2002,2003,2005)
df$cantidad_arboles<- c(1,2,3)
df <- df %>% mutate(rt = c(20, 30, 40)) #acordarse de asignarlo 
df

#MOSTRAR TIPO DE DATO DE UNA COLUMNA
ncol(df)
df %>% str()

#MEDIANA, VALOR MAXIMO Y VALOR MINIMO
mtcars %>% slice_max(wt)

mtcars %>% slice_min(wt)

mtcars %>% summarise(median_wt = median(wt))

mtcars %>% summarise(mean_wt = mean(wt))
```

### Paquete deplyr (dentro de tydiverse)

• select --> Seleccionar columnas que cumplan con la condicion
• filter--> Seleccionar filas que cumplan con la condicion
• arrange--> Como ordenar las filas
• rename--> Cambiarle el nombre a una columna
• mutate --> Hace una nueva columna (modifica el original)
• summarise/summarize --> Va casi siempre despues de un group by
• group_by --> Agrupa por una categoria
• %>% (operador pipe) --> Dice el orden o da un orden a "funciones anidadas" (cual viene despues de la otra)

```{r}
library(dplyr)

iris %>% 
  filter(Species=='setosa',Petal.Length>1.2) %>% 
  mutate(area=Sepal.Length*Sepal.Width) %>% 
  rename(largo_sepalo=Sepal.Length)

```
### Funciones apply 

1) apply() 2) sapply() 3) lapply() 4) mapply()
```{r}
#Sapply permite aplicar una funcion a todo un df (es lo que interesa)

iris %>% sapply(mean,na.rm=T) #Excliuye valores NA al calcular la media
```


# Funciones 

Tiene una estructura tipica
Hay distintas "funcioncitas" que se usan:

• paste --> Funciona como un print para imprimir un mensaje al final
```{r}
potencia<- function(x, y)
{result <- x^y
paste(x,"elevado a la potencia de", y, "es", result)
}

potencia(4,2)
```
•append --> Sumar a un vector un valor
```{r}
pares=function(n){
col=c()
for (i in seq(n)){
if(i%%2==0){
col=append(col,i)
}
}
return(col)
}

pares(10)
```
•return --> Mostrar lo que devuelve
```{r}
f<- function(x,y)
{
  if(is.character(x)|is.character(y))
    return("todos los input debe ser numérico")
  x+y
}
f(4,3)
f("hola",3)
```

•readline --> Funciona como un INPUT
•cat--> Muestra un texto
•encuesta() --> Vuelve a llamar a una funcion (encuesta es el nombre de la funcion)

```{r}
encuesta <- function() {
  r <- readline("¿Te gusta R? (s/n) : ")
  if ( r == "s" || r == "S") {
    cat("¡Estaba seguro de eso!\n")
    return(invisible(0))
  } else {
    cat("¿Estás seguro/a? Creo que te has equivocado al responder.\nVuelve a intentarlo.\n\n")
    #encuesta()
  }
}

encuesta()
```

•merge --> Se usa para el INNER JOIN, FULL OUTER JOIN, LEFT JOIN Y RIGHT JOIN

```{r}
table1 <- data.frame(P_ID = c(1:8),
                     gender = c("male", "male", "female","female","female", "male", "female", "male"),
                     height = c(71,73,64,64,66,69,62,72),
                     weight = c(175,225,130,125,165,160,115,250))

table2 <- data.frame(P_ID = c(1, 2, 4, 5, 7, 8, 9, 10),
                  sex=c("male","male","female","female","female", "male", "male", "female"),
                     visits = c(1,2,4,12,2,2,1,1),
                     checkup = c(1,1,1,1,1,1,0,0),
                     follow_up = c(0,0,1,2,0,0,0,0),
                     illness = c(0,0,2,7,1,1,0,0),
                     surgery = c(0,0,0,2,0,0,0,0),
                     ER = c( 0,1,0,0,0,0,1,1))

#INNER JOIN : Lo que aparece en ambos 
combined_data <- merge(x = table1,       # First data frame
                       y = table2,       # Second data frame
                       by = "P_ID")      # Common column to merge on
#FULL OUTER JOIN : Combina todos esten o no 
merge(x = table1, y = table2, all = TRUE)

#RIGHT JOIN
merge(x = table1, y = table2, all.y  = TRUE)

#LEFT JOIN
merge(x = table1, y = table2, all.y  = TRUE)
```

###### Filtrados
• WHICH y %in% --> Seleccionar y filtrar elementos
```{r}
combined_datafem= combined_data[,combined_data['gender'] =='female']
```

```{r}
#Nuevo df con esa informacion 
combined_dataltos= combined_data[,subset(combined_data['height'] >50)]
```

```{r}
table1B= combined_data[ which(names(combined_data) %in% c('P_ID','gender','height','weight'))]
```


## Ejercicios Data Frames - dplyr - Funciones

Ejercicio 1
•n() --> Hace los recuentos por cada grupo 
• Casi siempre despues de un group by va un summarise

```{r}
#datasets::ToothGrowth
#a) ¿Cual es la longitud promedio de los dientes por cada tipo de vitamina?
ToothGrowth %>% group_by(supp) %>% summarise(longitud_promedio_dientes=mean(len),cantidad=n())

#b) Obtener la fila correspondiente al conejillo de indias con el diente mas largo.
ToothGrowth %>% filter(len==max(len))

#c) Ordernar el dataset de menor a mayor de acuerdo a la longitud de los dientes.
ToothGrowth %>% arrange(len)

#d) Seleccionar los registros en el cual "len" toma valores entre 5 y 10
ToothGrowth %>% filter(len>5,len<10)
```

Ejercicio 2
• head (10)
###DISCRETIZAR LA VARIABLE --> Hacerla una columna separada
• CASE_WHEN
```{r}
#datasets::ChickWeight

#1) ¿Cual es el peso promedio de los pollos? ¿Cual es el peso por promedio en cada grupo?
ChickWeight %>% group_by(Chick) %>% summarise(peso_promedio_grupo=mean(weight),cantidad=n())

#2) ¿Cuanto pesan los 10 pollos más liviandos que comieron de la dieta `1`? ¿Cuales son los mas pesados de esa dieta?
ChickWeight %>% filter(Diet=="1") %>% arrange(weight) %>% head(10)

#3) De la base total, obtener los registros con indice impar.
ChickWeight[seq(1,nrow(ChickWeight),2),]
ChickWeight[1:nrow(ChickWeight)%%2!=0,]

#4) Discretizar  la variable `weight`: ¿Cuantos pollos pesan mas de 50 lbs? ¿cuantos menos? ¿cuantos entre 50 y 100?¿cuantos más de 100?

ChickWeight = ChickWeight %>% mutate(cat_peso=
case_when(
  weight<50~"liviano",
  weight<100~"mediano",
  T~"pesado"
))

#5) Del punto anterior se generaron categorías, para cada categoría, ¿cuantos pollos comieron cada dieta?
ChickWeight %>% group_by(cat_peso) %>% summarise(n=n())
```

Ejercicio 3 - Funciones

• ELSE y IF

####  Mascara Booleana
```{r}
#a) Crear una funcion que tome como parametro un numero e indique si es divisible por 5.
ver_si_es_divisible<-function(n){
  if(n%%5==0){
    paste("el numero",n,"es divisible por 5")}
  else{
    paste("El numero no es divisible por 5")
  }
}
ver_si_es_divisible(5)

#b) Crear una funcion que tome como parametro una nota del 1 al 10 e indique si recursa (1 al 3), aprueba (4 a 6), o promociona (7 al 10)
ver_estado_alumno <- function() {
  n <- as.numeric(readline("Ingrese la calificacion del alumno "))
  if (is.na(n)) {
    cat("Entrada no válida, asegúrate de ingresar un número.\n")
    return()
  }
  
  if (n < 1 | n > 10) {
    cat("Ese número no es válido, prueba de nuevo.\n")
    return()
  } else if (n < 3) {
    cat("Perdón campeón pero recursas.\n")
  } else if (n < 7) {
    cat("Aprobaste.\n")
  } else if (n >= 7) {
    cat("Promocionaste.\n")
  }
}
ver_estado_alumno()


#c) Creer una funcion que tome como parametro un vector e indique cuales son los valores mayor al promedio y cuales menores
#el output debe ser un vector de la misma longitud que el original y que cada elemento 
#sea "TRUE" si es mayor al promedio y "FALSE" si es menor al promedio

valores_con_respecto_al_promedio<-function(v){
  mascara<-v>mean(v)
  vector_final<-as.logical(mascara) #en vez de hacer una mascara aparte, la puedo poner directo ahi ()
  print(vector_final)
}

vector<-c(1,1,2,2,1)
valores_con_respecto_al_promedio(vector)

```

# Graficos 

##### Histograma
• abline
```{r}
hist(iris$Sepal.Length, col = "darkorchid")
rug(iris$Sepal.Length) #Agrega "pelos" en el eje horizontal
abline(v = median(iris$Sepal.Length), col = "lightyellow", lwd = 4) #Agrega una linea en la mediana
```

##### Histograma Multiple
• add
```{r}
hist(iris$Sepal.Length, col='pink', xlim=c(1, 7), ylim = c(0,250),main = "Histograma")
hist(iris$Sepal.Width, col='#FF1493', add=TRUE)


```


#### Plot
• with
```{r}
iris$areaa=log(iris$Sepal.Length) #Hace una nueva columna, aplicandole el logaritmo a la vieja
with(iris, plot(Sepal.Length, areaa)) #Plot de puntos
```


# Flow Control

#### Conceptos generales 

Uso de los CONDICIONALES --> IF y WHILE

• Condiciones multiples
```{r}
nota.del.final = 7
if(nota.del.final < 4){
  condicion = "recursa"
} else if (nota.del.final < 7){
  condicion = "recupera"
} else{
  condicion = "promociona"
}
condicion #promociona
```

• Con un vector
```{r}
esta_lloviendo = c(1,0,0,1,0,1,0,0,1,1)
esta_nublado = c(0,1,0,0,1,0,0,1,0,1)

llevar_paraguas = ifelse(esta_lloviendo == 1, yes= T,  no= ifelse(esta_nublado==1, yes = T, no = F))
```

• Ejemplo con WHILE y FOR
```{r}
valor=0
conteo=0
while(valor < 50) {
  valor <- valor + sample(x = 1:10, size = 1)
  #sample es la funcion
  #help(sample) --> Muestra aleatoria entre esos elementos
   #Sin que me los repita
   #Por default no los vuelve a meter
  conteo <- conteo + 1
}

valor
conteo
for(i in iris$Sepal.Length){
  print(i)
  if(i > 5.1){
    break
    #Break sirve para detener el for/while
  }
}
```

• Uso del REP --> Vector y cuantas veces repite cada elemento del vector
```{r}
nota.del.final=c(2,3,4)
rep(nota.del.final,2)
rep(5,6)
rep(nota.del.final,nota.del.final)
```

# GGplots

Se le van sumando "features" usando el +
• coord_flip() es para invertir el grafico de barras (ahora es horizontal)

```{r}
library(ggplot2)
ggplot(data = iris)+ geom_point(aes(x = Sepal.Length, y = Sepal.Width, color= Species),
                                size=3,
                                alpha=0.7)+scale_x_log10()

ggplot(data = iris)+ geom_line(aes(x = Sepal.Length, y = Sepal.Width, color= Species),
                                size=1,
                                alpha=0.7)
ggplot(data = mtcars, aes(x = gear)) + 
  geom_bar() + 
  xlab("N?mero de Velocidades") + 
  ylab("Cantidades") + 
  ggtitle("Gr?fico de Barras")+
  coord_flip()
```


# Mirar guia de ejercicios 17-8
