#1) Genere  interrogante que pueda ser contestado con esos datos que vincule:

#En todos los casos:
#1.Que las hipotesis planteadas tengan un hilo conductor, sobre el cual se puede llegar a alguna conclusión
#usando las 3 hipotesis.
#2.Escriba la hipotesis
#3.Seleccione el test adecuado e indique por qué lo eligió.
#4.Realice el test.
#5.Interpretelo.
#6.(Opcional) En cada analisis, realice un previo analisis gráfico relevante para adelantar alguna conclusion

```{r}
library(readxl)
library(dplyr)
data <- read_excel("C:/Users/maria/Documents/ITBA MARIA/3 1Q/Analitica Descriptiva/examen2-2s2023/datos_perforaciones.xlsx")
#View(data)
#colnames(data)
```

El hilo conductor va a ser buscar la *eficiencia de la empresa*.

#a) Dos variables numericas

Queremos ver si hay una relacion entre la *potencia de los equipos y el agua inyectada*. Queremos probar que al aumentar la potencia, es necesario inyectar menos agua lo que indicaria menos gasto en la misma. Deberia haber una correlacion negativa entre las mismas

1. Hipotesis coloquial: Cuanta mas potencia tengan los equipos,se necesita menos agua inyectada
   Hipotesis formal: Existe una correlacion negativa entre "agua_inyectada_m3" y    potencia_equipos_fractura_hp"
   
   H0:No existe una correlacion significativa entre el agua inyectada y la potencia
   H1:Existe una correlacion significativa entre el agua y la potencia.
   
2. Test de correlacion de Pearson: Quiero evaluar la linealidad entre estas dos variables, pero no evaluo monotomia, ya que espero que cuando la presion suba el agua inyectada baje, por lo tanto uso Pearson y no Spearman. 

3.Test
```{r}
cor.test(data$agua_inyectada_m3,data$potencia_equipos_fractura_hp, method = 'pearson')
```
4. El p-valor es de 0.1993 por lo tanto no se rechaza la H0 por lo que no se puede afirmar que exista dicha relacion entre las variables.

#b) Una categorica y una numerica

Se quiere evaluar si la *potencia* necesaria para llevar a cabo la extraccion varia dependiendo la *cuenca* en la que se realiza. Con este fin, si hay variacion, significa que hay zonas que son potencialmente "mas economicas" ya que requieren menos energia. 

- Para guiarme, hago un grafico con las medias en potencia de cada cuenca

```{r}
library(ggplot2)
data_means <- data %>% 
  group_by(cuenca) %>%
  summarize(Media_Potencia = mean(potencia_equipos_fractura_hp))
ggplot(data_means, aes(x = cuenca, y = Media_Potencia)) +
  geom_bar(stat = "identity", fill = "lightpink") +
  labs(x = "Cuenca", y = "Media de Potencia") +
  ggtitle("Medias de Potencia por Cuenca")+scale_y_continuous(limits = c(0, 100000))

```

1. Hipotesis coloqual: Las extracciones en la cuenca AUSTRAL suelen requerir mas presion 
   Hipotesis formal: El promedio de la potencia necesaria en las extracciones (potencia_equipos_fractura_hp) es mayor en la cuenca austral (cuenca=Austral)
   
   H0:El promedio de la potencia necesaria en todas las cuencas es igual
   H1:El promedio de potencia necesario en la cuenca AUSTRAL es mayor al de las demas cuencas

2. Test T de Student: Es para hacer igualdad de medias y vincula una categorica con una numerica

3.Test
```{r}
data_AUSTRAL <- data %>% filter(cuenca == "AUSTRAL")
data_Otras_Cuencas <- data %>% filter(cuenca != "AUSTRAL")
t.test(data_AUSTRAL$potencia_equipos_fractura_hp, data_Otras_Cuencas$potencia_equipos_fractura_hp)
```
Como el p-valor es de 2.17e-06, se rechaza H0 por lo que se concluye que, en promedio la cantidad de potencia necesaria para la cuenca de la Austral es,en promedio, mayor.


#c) Dos categoricas

Discretizando la variable cantidad_facturas, puedo comparar la relacion entre la *cuenca y la cantidad de fracturas*. Quiero ver si hay cuencas que requieren de una mayor o menor cantidad de fracturas lo que esta relacionado con la optimizacion de la produccion.

```{r}
intervalos <- cut(data$cantidad_fracturas, breaks = c(0, 10, 20, 30, 40, 87), 
                   labels = c("1-10", "11-20", "21-30", "31-40", "41-87"),
                   right = TRUE)
data$fracturas_discretizadas <- intervalos
#View(data)
```

- Para anticiparme puedo ver el siguiente grafico
```{r}
ggplot(data, aes(x = cuenca, fill = fracturas_discretizadas)) +
  geom_bar(position = "dodge") +
  labs(x = "Cuenca", y = "Número de Pozos") +
  ggtitle("Relación entre Cuenca y Cantidad de Fracturas Discretizadas") +
  scale_fill_brewer(palette = "Set7")  # Personaliza la paleta de colores si lo deseas
```

1. Hipotesis coloqual:Es independiente si la cuenca es AUSTRAL, GOLFO SAN JORGE o NEUQUINA para saber a que rango de fracturas pertenecen
   Hipotesis formal: Las fracturas realizadas son independientes a la cuenca 
   
   H0:Hay independencia entre la cuenca y el rango de fracturas al que pertenecen
   H1:No hay independencia entre la cuenca y el rango de fracturas al que pertenecen

2. Test Chi-Cuadrado: 

3.Test
```{r}
# Crear una tabla de contingencia
tabla_contingencia <- table(data$cuenca, data$fracturas_discretizadas)
chi_sq_test_result <- chisq.test(tabla_contingencia)
print(chi_sq_test_result)
```
El p-valor es < 2.2e-16 por lo tanto se rechaza H0 lo que nos lleva a concluir que no hay independencia entre la cuenca y el rango de fracturas al que pertenecen 

-----------------------------------------------------------------------------------------------------

# 2) Generar las variables "tipo de reservorio" y "subtipo_reservorio" de la columna "tipo_y_subtipo_reservorio",
# dado que el tipo y subtipo esta divido por el caracter "/"

```{r}
library(readxl)
datos_perforaciones <- read_excel("C:/Users/maria/Documents/ITBA MARIA/3 1Q/Analitica Descriptiva/examen2-2s2023/datos_perforaciones.xlsx")
#View(datos_perforaciones)
```

Ejemplo de lo que esta escrito: 	NO CONVENCIONAL/SHALE
Completar con NA
Puede no tener subtipo y puede tener ambos vacios 
No puede haber un subtipo sin un tipo 

Chequear estas lineas para el buen funcionamiento
790 y 846

```{r}
l <- strsplit(datos_perforaciones$tipo_y_subtipo_reservorio, "/")
tipo_reservorio <- c()
subtipo_reservorio <- c()

for (i in l) {
  if (length(i) == 2) {
    tipo_reservorio <- c(tipo_reservorio, i[[1]])
    subtipo_reservorio <- c(subtipo_reservorio, i[[2]])
  } else {
    if (i[[1]] == "") {
      tipo_reservorio <- c(tipo_reservorio, NA)
      subtipo_reservorio <- c(subtipo_reservorio, NA)
    } else {
      tipo_reservorio <- c(tipo_reservorio, i[[1]])
      subtipo_reservorio <- c(subtipo_reservorio, NA)
    }
  }
}

datos_perforaciones$tipo_reservorio <- tipo_reservorio
datos_perforaciones$subtipo_reservorio <- subtipo_reservorio

View(datos_perforaciones)
```
-----------------------------------------------------------------------------------------------------

# 3) Missings:
## a) Los faltantes de "subtipo_reservorio", ¿dependen de las variables numericas?

```{r}

#install.packages("naniar")
library(naniar)
library(dplyr)

#Verificar que hay NA
anyNA(datos_perforaciones$subtipo_reservorio)

#Hago un subset solo con las variables numericas
idx <- which(sapply(datos_perforaciones, class) %in% c("numeric","integer"))
n_perforaciones <- datos_perforaciones[, idx]

#Test de regresion lineal para hacer sobre todos los numericos - Veo si es linearmente dependiente de alguna variable numerica los missings en subtipo_reservorio_isna
dependencia_missings <- glm(is.na(subtipo_reservorio) ~longitud_rama_horizontal_m + arena_bombeada_nacional_tn + arena_bombeada_importada_tn + agua_inyectada_m3 + co2_inyectado_m3 + presion_maxima_psi + potencia_equipos_fractura_hp,data = n_perforaciones, family = 'binomial')
summary(dependencia_missings)
```

Tomadas en cuenta las variables numericas las del tipo numerico pero excluyendo los anios y meses y los id (ya que no parecen relevante al analisis) se encontro que los faltantes dependen de las variables numericas:
- longitud_rama_horizontal
-arena_bombeada_importada_tn
presion_maxima_psi  


#b)¿dependen de la empresa informante?

Puedo usar test de hipotesis de Chi-Cuadrado teniendo en cuenta que:
H0:Las dos variables son independientes
H1: Hay una dependencia entre las variables

```{r}
t1 = table(is.na(datos_perforaciones$subtipo_reservorio),datos_perforaciones$empresa_informante)
chisq.test(t1)
```
El p-valor da un valor menor a 0.05 por lo tanto se rechaza la hipotesis nula y se concluye que los valores faltantes dependen tambien de la empresa informante.


#c) Impute faltantes

Voy a tener que usar *regresion logistica* porque los faltantes son del tipo categorico. Primero mec fijo que subtipos reservorio hay. Hay solo "SHALE" y "TIGHT"

```{r}
subtipos_unicos <- unique(datos_perforaciones$subtipo_reservorio)
```

Ahora imputo los faltanes:

NO FUNCIONA 
```{r}
# Crear una columna que indique si el tipo de propiedad es faltante
datos_perforaciones['datos_perforaciones_missing'] = is.na(datos_perforaciones$subtipo_reservorio)

# Crear una columna binaria que indique si es una SHALE (shale = 1) o tigth (shale = 0)
datos_perforaciones['shale'] = as.numeric(datos_perforaciones$subtipo_reservorio== 'SHALE')

# Agregar una columna "index" que almacena el índice de cada registro
datos_perforaciones['index'] = 1:nrow(datos_perforaciones)

# Crear subconjuntos de datos con y sin valores faltantes en 'shale'
colnames(datos_perforaciones)
View(datos_perforaciones)

datos_perforaciones_subconjunto <- datos_perforaciones %>%
  select(
    "id_base_fractura_adjiv", "idpozo", "sigla", "cuenca", "areapermisoconcesion",
    "yacimiento", "formacion_productiva", "tipo_y_subtipo_reservorio",
    "longitud_rama_horizontal_m", "cantidad_fracturas", "tipo_terminacion",
    "arena_bombeada_nacional_tn", "arena_bombeada_importada_tn",
    "agua_inyectada_m3", "co2_inyectado_m3", "presion_maxima_psi",
    "potencia_equipos_fractura_hp", "fecha_inicio_fractura", "fecha_fin_fractura",
    "fecha_data", "anio_if", "mes_if", "anio_ff", "mes_ff", "anio_carga", "mes_carga",
    "empresa_informante", "mes", "anio","datos_perforaciones_missing","index","shale"
  ) %>%filter(!is.na(datos_perforaciones$shale))

#View(datos_perforaciones_subconjunto_missings)

datos_perforaciones_subconjunto_missings<-datos_perforaciones %>%
  select(
    "id_base_fractura_adjiv", "idpozo", "sigla", "cuenca", "areapermisoconcesion",
    "yacimiento", "formacion_productiva", "tipo_y_subtipo_reservorio",
    "longitud_rama_horizontal_m", "cantidad_fracturas", "tipo_terminacion",
    "arena_bombeada_nacional_tn", "arena_bombeada_importada_tn",
    "agua_inyectada_m3", "co2_inyectado_m3", "presion_maxima_psi",
    "potencia_equipos_fractura_hp", "fecha_inicio_fractura", "fecha_fin_fractura",
    "fecha_data", "anio_if", "mes_if", "anio_ff", "mes_ff", "anio_carga", "mes_carga",
    "empresa_informante", "mes", "anio","datos_perforaciones_missing","index","shale"
  ) %>%filter(is.na(datos_perforaciones$shale))


# Ajustar un modelo de regresión logística para predecir "shale"
model_shale <- glm(shale ~ ., data = datos_perforaciones_subconjunto %>% select(-index), family = 'binomial', maxit = 1000)

# Realizar predicciones de "shale" para los valores faltantes
datos_perforaciones_subconjunto_missings['shale'] = predict(model_shale,datos_perforaciones_subconjunto_missings %>% select(-index), type = 'response')
datos_perforaciones_subconjunto_missings$shale = as.numeric(datos_perforaciones_subconjunto_missings$shale > 0.5)

levels(datos_perforaciones_subconjunto$sigla)


# Combinar los subconjuntos de datos para actualizar "house" en el conjunto original
datos_perforaciones_subconjunto = rbind(datos_perforaciones_subconjunto,datos_perforaciones_subconjunto_missing)
datos_perforaciones = datos_perforaciones_subconjunto %>% select(shale, index) %>% right_join(datos_perforaciones %>% select(-shale)) %>% as_tibble() %>% select(-datos_perforaciones_missings)

# Asignar valores reales a "subtipo_reservorio" y reemplazar "NA" con valores reales
datos_perforaciones = datos_perforaciones %>% mutate(
  subtipo_reservorio = case_when(
    shale == 1 ~ "SHALE",
    shale == 0 ~ "TIGHT",
    TRUE ~ "NA"
  )
) %>% select(-index, -shale)

datos_perforaciones$subtipo_reservorio[datos_perforacioes$subtipo_reservorio == "NA"] = NA
```

Otra forma de imputacion:

*Imputacion unica del arbol de decision (KNN)*

```{r}
library(RANN)
library(caret)
anyNA(datos_perforaciones)
preProcess_missingdata_model <- preProcess(as.data.frame(datos_perforaciones) , method='knnImpute')
preProcess_missingdata_model
```


-----------------------------------------------------------------------------------------------------

# 4) Haga un resumen estadistico del tiempo del fractura (si no esta la variable creela)


Creo la variable tiempo de fractura
```{r}
library(readxl)
perforaciones <- read_excel("C:/Users/maria/Documents/ITBA MARIA/3 1Q/Analitica Descriptiva/examen2-2s2023/datos_perforaciones.xlsx")
perforaciones['tiempo_fractura']=perforaciones$fecha_fin_fractura-perforaciones$fecha_inicio_fractura
#Lo calculo en horas
perforaciones$tiempo_fractura_horas <- as.numeric(perforaciones$tiempo_fractura) / 3600
```

# a) indique la duracion media

```{r}
perforaciones$tiempo_fractura_horas_numeric <- as.numeric(perforaciones$tiempo_fractura_horas)
media <- summary(perforaciones$tiempo_fractura_horas_numeric)["Mean"]
```
Mean:423.8 hrs

# b) el valor maximo y el minimo
```{r}
max<-summary(perforaciones$tiempo_fractura_horas_numeric)["Max."]
min<-summary(perforaciones$tiempo_fractura_horas_numeric)["Min."]
```
Max:175848  Min:-8688

# c) si tiene valores negativos o extremos, haga una propuesta de como resolverlo (Outliers)

Hago un histograma y un boxplot para ver si hay outliers
```{r}
#Veo cuales son los outliers 
library(ggplot2)
ggplot (data= perforaciones)+
geom_histogram(mapping = aes(x = tiempo_fractura_horas_numeric), binwidth = 5, fill = "darkorchid", color = "darkorchid", ra.nm = TRUE)+coord_cartesian(ylim = c(0, 5))+
    theme_bw()
boxplot(perforaciones$tiempo_fractura_horas_numeric)
```

Propuesta de como resolverlo:
-Primero voy a eliminar todos los datos con valores negativos usando *FILTER*. Por mas de que se pierdan datos,en la logica ya de base estan errados porque la fecha de fin es previa a la fecha de inicio.Tambien el ultimo outlier extremo que desfigura el maximo, ya que es irreal que un pozo este abierto mas de 20 anios y que todavia siga sirviendo

-Establezco como NA el valor de los puntos que me parecen atipicos 

```{r}
base_f <- filter(perforaciones, tiempo_fractura_horas_numeric > 0, tiempo_fractura_horas_numeric < 175847)
boxplot(base_f$tiempo_fractura_horas_numeric)
#Veo que algunos outliers estan muy cerca de los bigotes entonces deberia agrandar la tolerancia un poco mas
quantile(base_f$tiempo_fractura_horas_numeric, c(.10,.25,.50,0.75,.90), na.rm=TRUE)
ric <- quantile(base_f$tiempo_fractura_horas_numeric, 0.75, na.rm = TRUE) - quantile(base_f$tiempo_fractura_horas_numeric, 0.25, na.rm = TRUE)
limite_inferior<-1-3*ric
limite_superior<-2+3*ric
base_f$tiempo_fractura_horas_numeric_clean <-ifelse (base_f$tiempo_fractura_horas_numeric<limite_inferior|base_f$tiempo_fractura_horas_numeric>limite_superior, NA, base_f$tiempo_fractura_horas_numeric)

#Para comparar como influyo veo los dos histogramas a ver la diferencia y podemos notar que en el nuevo esta distribuido de una manera mas uniforme 
hist(perforaciones$tiempo_fractura_horas_numeric)
hist(base_f$tiempo_fractura_horas_numeric_clean)
```


# d) Vuelva a hacer una reusmen estadistico
```{r}
summary(base_f$tiempo_fractura_horas_numeric_clean)
```
Veo que posterior al filter, califique como outliers a 106 casos y los valores maximos y minimos aparentan ser logicos en relacion al tema. 

