---
output:
  pdf_document: default
  html_document: default
---

# Ejercicio 1

#### 1- Construya una función con dos argumentos, un dataframe/matriz de entrada y un dataframe/matriz de salida. La función deberá devolver un objeto (dataframe/matriz) que contenga en cada columna la cantidad de valores NA que existen en cada columna homónima del dataframe original.

```{r}
SMP  <- c(10,30, 033, 966, NA)
CALLENOMBRE  <-  c(4519, NA, NA, 966,966)
CALLEALTURA  <-  c(4519, NA, 5640, 1418, 966)
df<-data.frame(SMP,CALLENOMBRE,CALLEALTURA)
```

```{r}

contar_los_NA<-function(df){
  filas_df<-dim(df)[1]
  columnas_df<-dim(df)[2]
  matriz_nueva<-matrix(0,ncol=columnas_df,nrow=1)
  data_frame_nuevo<-as.data.frame(matriz_nueva)
  colnames(data_frame_nuevo) <- colnames(df)
  vector_suma_na<-numeric(columnas_df)
  vector_suma_na[]<-0
    for (i in 1:filas_df){
    mascara <- is.na(df[i, ])
    vector_suma_na<-vector_suma_na+as.logical(mascara)
  }
 
  #Ahora que ya tengo ese vector de los NA, relleno el DF nuevo con esos datos
  data_frame_nuevo[1,]<-data_frame_nuevo[1,]+vector_suma_na
  return(data_frame_nuevo)
}

contar_los_NA(df)

```

# Ejercicio 2

#### a- Haga una función en la que tenga cuatro argumentos, un dataframe de entrada, un dataframe de salida y dos numeros "N" y "n". La función debe extraer "N" muestreos aleatorios de tamaño "n". De cada muestra aleatoria calcule la media, la varianza y la moda e incorpore cada uno de estos resultados en el dataframe de salida que contenga columnas llamadas igual que la base original y que tenga una fila para las medias obtenidas por el sampleo.

```{r}
library(dplyr)

calcular_moda<-function(vector){
  valores_unicos<- unique(vector)
  cantidad<- sapply(valores_unicos, function(val) sum(vector == val, na.rm = T))
  moda <- valores_unicos[which.max(cantidad)]
  return(moda)
}

ejercicio_2<-function(df_entrada,N,n){
    num_filas <- nrow(df_entrada)
    num_columnas<-ncol(df_entrada)
    if (N <= 0 || n >= num_filas) {
    cat("Los valores de la cantidad de muestras deben ser positivos y el tamanio debe ser menor a la cantidad de filas")
    return(invisible(0))
  }
    matriz_de_salida<-matrix(0,ncol=num_columnas,nrow=N)#mismas lineas como muestreos hago porque pide por                                                         la media
    data_frame_salida<-as.data.frame(matriz_de_salida)
    colnames(data_frame_salida) <- colnames(df_entrada)
  for(i in 1:N){
    indices_aleatorios <- sample(1:num_filas,n)
    filas_aleatorias <- df_entrada[indices_aleatorios, ]
    
    #Calculo la moda y la varianza de cada columna
    varianza_por_columna<-apply(filas_aleatorias, 2, var, na.rm = TRUE)
    moda_por_columna<-sapply(filas_aleatorias,calcular_moda)
    
    #Mean de cada columna del muestreo aleatorio y completarlo en el DF nuevo
    promedio_por_columna<-colMeans(filas_aleatorias, na.rm = TRUE)
    data_frame_salida[i,]<-promedio_por_columna
    row_name <- paste("media muestreo", i)
    rownames(data_frame_salida)[i] <- row_name
    }
    return(data_frame_salida)
}

irisnum<-iris[,-5]
respuesta_2<-ejercicio_2(irisnum,15,5) 
respuesta_2
```

#### b- Del resultado del punto a) haga un resumen estadístico y un histograma para cada variable (construya un grafico multiple con los cuatro histogramas)


```{r}

summary(respuesta_2$Sepal.Length)
summary(respuesta_2$Sepal.Width)
summary(respuesta_2$Petal.Length)
summary(respuesta_2$Petal.Width)

par(mfrow = c(2, 2))

hist(respuesta_2$Sepal.Length, col = "plum1", xlim = c(1, 7), ylim = c(0, 8), main = "Media Sepal Length",xlab = "Valor", ylab = "Frecuencia")
hist(respuesta_2$Sepal.Width, col = "plum4", main = "Media Sepal Width",xlab = "Valor", ylab = "Frecuencia")
hist(respuesta_2$Petal.Length, col = "plum2", main = "Media Petal Length",xlab = "Valor", ylab = "Frecuencia")
hist(respuesta_2$Petal.Width, col = "plum3", main = "Media Petal Width",xlab = "Valor", ylab = "Frecuencia")

```

#### c- Modifique la función del punto a) para que el tamaño de la muestra sea aleatorio.

Dentro de la funcion puedo cambiar los "n" por sample(1:15,1) Suponiendo que el tamanio de la muestra puede estar entre 1 y 15

```{r}
ejercicio_2_c<-function(df_entrada,N){
    if (N <= 0) {
    cat("Los valores de la cantidad de muestras N deben ser positivos")
    return(invisible(0))
  }

    num_filas <- nrow(df_entrada)
    num_columnas<-ncol(df_entrada)
    matriz_de_salida<-matrix(0,ncol=num_columnas,nrow=N)#mismas lineas como muestreos hago porque pide por                                                         la media
    data_frame_salida<-as.data.frame(matriz_de_salida)
    colnames(data_frame_salida) <- colnames(df_entrada)
  for(i in 1:N){
    indices_aleatorios <- sample(1:num_filas,sample(1:15,1))
    filas_aleatorias <- df_entrada[indices_aleatorios, ]
    
    #Calculo la moda y la varianza de cada columna
    varianza_por_columna<-apply(filas_aleatorias, 2, var, na.rm = TRUE)
    moda_por_columna<-sapply(filas_aleatorias,calcular_moda)
    
    #Mean de cada columna del muestreo aleatorio y completarlo en el DF         nuevo
    promedio_por_columna<-colMeans(filas_aleatorias, na.rm = TRUE)
    data_frame_salida[i,]<-promedio_por_columna
    row_name <- paste("media muestreo", i)
    rownames(data_frame_salida)[i] <- row_name
    }
    return(data_frame_salida)
}
respuesta_2_c<-ejercicio_2_c(irisnum,15)
respuesta_2_c
```

# Ejercicio 3: Matrices

#### Installe el paquete "wooldridge" y utilice la base de datos Wage1 corriendo la línea

```{r}
library(wooldridge)
base_de_datos <-data("wage1")
base_de_datos <-wage1
```

#### Estos son datos de la Encuesta de Población Actual de 1976, recopilada por Henry Farber cuando él y Wooldridge fueron colegas en el MIT en 1988. Haga un help sobre la base y describa de que se trata esta base, que tipo de variables tiene, cuantas variables tiene? Use no mas de tres renglones

```{r}
library(dplyr)
help(wage1)
#Para mostrar tipo de dato de las columnas
wage1 %>% str()
```

Se trata de un analisis de la sociedad. Para eso tomo una muestra de 526 observacioens y presento 24 variables que toman valores int (que no aceptan numero decimal) o num (aceptan valor decimal). Muchas variables se usan para ver si pertenecen o no a una categoria (1 o 0).

#### Construya una función que realice la siguiente operación sobre un dataframe, siendo "Y", la primera columna del dataframe (trate que la selección de la variable Y sea uno de los argumentos de la función) y "X" las columnas 2 a 6 del dataframe. Resultado=[inv(transpuesta(X)\*X)]\*[transuesta(X)\*Y]

```{r}
#Y es el nombre de la columna del Data Frame ingresado por el usuario
#Esto permite que el usuario seleccione la columna que quiera como la Y, ingresando el nombre como argumento en la funcion 

#Segmento utilizado como input
wage<-wage1[-c(520:526),]

funcion_ej_3<-function(dataframe,Y){
  nombre_columnas_df<-colnames(dataframe)
  if(!(Y %in% nombre_columnas_df)){
    cat("El nombre de columna",Y, "no existe")
    return(invisible(0))
  }
  else{
    columna_y <- dataframe[, Y]
    if (!is.numeric(columna_y)) {
    cat("La columna", Y, "no contiene valores numéricos")
    return(invisible(0))}
    
    X <- as.matrix(dataframe[, -which(names(dataframe) == Y)])
    resultado <- solve(t(X) %*% X) %*% (t(X) %*% columna_y)
    return(resultado)
  }
  
  
}

funcion_ej_3(wage,"trade")
```

# Ejercicio 4

#### Haga una función que tome las primeras cuatro columnas s de la base wage (del punto 3 como input) y cree una matriz nueva en la cual, a la matriz original (wage), adicione el cuadrado de cada variable, y las variables centralizadas (variable menos la media) y cada variable estandarizada (variable menos la media y dividido por el desvío estándar)

```{r}

ejercicio_4<- function(data_frame){
  nueva_matriz<-data_frame[,1:4]
  columnas_al_cuadrado<-nueva_matriz^2
  columnas_centralizadas<-nueva_matriz-colMeans(nueva_matriz)
  columnas_estandarizadas<-scale(nueva_matriz,center = T,scale=T)
  
  nombres_originales <- colnames(nueva_matriz)
  nuevos_nombres <- c(nombres_originales,
  paste("cuadrado", nombres_originales),
  paste("centralizado", nombres_originales),
  paste("estandarizado", nombres_originales)
  )
  
  rta<-cbind(nueva_matriz,columnas_al_cuadrado,columnas_centralizadas,
             columnas_estandarizadas)
  colnames(rta) <- nuevos_nombres
  return(as.matrix(rta))
  
}

ejercicio_4(wage)
```

# Ejercicio 5

#### Cargue en memoria el archivo "netflix.csv" y asignelo a una variable

```{r}
library(readr)
netflix <- read_csv("~/ITBA MARIA/3 1Q/Analitica Descriptiva/examen1_2s2023/netflix.csv")
#View(netflix)
```

#### a) Cree una columna que indique la duracion total en minutos (hours\*60+minutes)

```{r}
netflix<-netflix %>% mutate(duracion_minutos=netflix$hours*60)
View(netflix)
```

#### b) ¿Cual es el año con mayor duracion promedio? [obtener duracion total promedio con la columna anterior, agrupar por año, calcular la duracion promedio, y ordenar de mayor a menor] ¿cual es el año con mayor variabilidad? [sd(x) calcula el desvio estandar del vector x]Sobre la duración

```{r}
library(dplyr)
#Anio con mayor duracion promedio 

anio_duracion_promedio_mas_alta<-netflix %>% group_by(release_year) %>% summarise(duracion_promedio=mean(duracion_minutos,na.rm=T)) %>% arrange(desc(duracion_promedio)) %>% head(1)

anio_duracion_promedio_mas_alta

#Anio con mayor variabilidad
netflix %>% group_by(release_year) %>% summarise(variabilidad=sd(duracion_minutos,na.rm=T)) %>% arrange(desc(variabilidad)) %>% head(1)

```

#### c) De las peliculas para mayores de 13 anios (maturity U/A 13+), el año de la duracion promedio mas alta, es igual a la poblacion general? [operacion anterior + filtro]

(Asumo que solo es las peliculas mayores a 13 anios, no las mayores a 16 o A o U)

```{r}
anio_duracion_promedio_mas_alta_filtrado<-netflix %>% filter(maturity_rating== "U/A 13+") %>% group_by(release_year) %>% summarise(duracion_promedio=mean(duracion_minutos,na.rm=T)) %>% arrange(desc(duracion_promedio)) %>% head(1)

anio_duracion_promedio_mas_alta_filtrado

anio_duracion_promedio_mas_alta[1]==anio_duracion_promedio_mas_alta_filtrado[1]

```

# Ejercicio 6 - GGPLOT

#### a) Utilizando GGPLOT, realice un gráfico que permita visualizar la distribución de la duracion calculada en el punto (5.b) por cada "maturity_rating" (puede ser boxplot, histograma, densidad, o el que sea relevante)

```{r}
library(ggplot2)
ggplot(netflix, aes(x = duracion_minutos, fill = maturity_rating)) +
  geom_density(alpha = 0.4) +
  labs(title = "Grafico de Densidad de Duracion por Maturity Rating",
       x = "Duracion en minutos)",
       y = "Densidad") 
```
